【裁判字號】    89,交訴,29
【裁判日期】    900202
【裁判案由】    業務過失致死
【裁判全文】
臺灣花蓮地方法院刑事判決                        八十九年度交訴字第二九號
    公  訴  人  臺灣花蓮地方法院檢察署檢察官
    被      告  丙○○
右列被告因業務過失致死案件，經檢察官提起公訴（八十九年度偵字第二三四九號）
，本院判決如左：
    主  文
丙○○從事業務之人，因業務上之過失致人於死，處有期徒刑陸月。如易科罰金，以
參佰元折算壹日。緩刑參年。
    事  實
一、丙○○係長雄交通企業股份有限公司負責人僱用之司機，平日以駕駛大貨車為業
    ，為從事駕駛業務之人，於民國八十九年七月十九日二十一時三十分許，駕駛車
    牌ＫＷ─九一一號營業大貨車，於花蓮縣壽豐鄉沿台九線由北往南行駛，途經該
    路南下二百三十四公里八百公尺處，本應注意汽車停車時，在夜間無燈光設備或
    照明不清之道路，均應顯示停車燈光或反光標識，並應注意後方來車，而依當時
    情形，並無不能注意之情事，詎丙○○竟疏於注意，因欲接聽電話，貿然將該車
    駛出路面邊線，未注意左後方來車，且停車後亦未顯示停車燈光或反光標識，致
    張嘉倫騎乘車牌ＲＡＮ─三五三號機車通過上址時，見狀已閃避不及，當場撞上
    丙○○之大貨車左後方，致人車倒地後，顱內出血送醫不治死亡。丙○○於肇事
    後向據報前來現場處理之警員自首，坦承肇事並接受裁判。
二、案經丙○○自首及台灣花蓮地方法院檢察署檢察官相驗後自動檢舉偵查起訴。
    理  由
一、右揭事實，業據被告坦承有在前開時地將車停在路邊，張嘉倫騎乘機車從後方撞
    及其大貨車而死亡等情不諱，並據被害人家屬丁○○及證人乙○○、練育男證述
    明確，復有道路交通事故調查報告表一份及照片數張在卷可稽，而被害人張嘉倫
    確因車禍致顱內出血死亡，亦經檢察官督同法醫師相驗明確，製有勘驗筆錄、履
    勘筆錄、驗斷書、相驗屍體證明書等在卷為證。
二、按汽車停車時，在夜間無燈光設備或照明不清之道路，均應顯示停車燈光或反光
    標識，道路交通安全規則第一百十二條第一項第十三款定有明文。本件被告領有
    適當之駕照，對上開交通安全規定應無不知之理，其駕車自應注意遵守該規定，
    且依當時情形天候及道路情形，並無不能注意之情事，卻疏未注意於停車後顯示
    停車燈光或反光標識，及注意左後方來車，以致肇事，使被害人身亡，被告顯有
    過失，且被害人張嘉倫之死亡結果與被告之過失行為間並有相當之因果關係；本
    件事證已明，被告犯行洵堪認定。
三、查被告平日以駕駛大貨車為業，為從事業務之人，核其所為係犯刑法第二百七十
    六條第二項之業務過失致人於死罪。再查被告供稱其於肇事後即留在現場，之後
    並向前往現場處理之警員坦承肇事乙節，核與警員甲○○於本院證述之情節相符
    ，足信被告前開供詞真實可採，被告為對於未發覺之罪自首而受裁判，應予減輕
    其刑。再查(一)按行為後法律有變更者，適用裁判時之法律；但裁判前之法律有利
    於行為人者，適用最有利於行為人之法律，刑法第二條第一項定有明文。且如易
    服勞役、易科罰金等法令之變更，亦有刑法第二條第一項規定之適用（最高法院
    二十四年七月刑庭總會決議、最高法院二十九年度上字第五二五號判例參照）。
    (二)經查，刑法第四十一條業於九十年一月四日修正，同年一月十日經總統公布實
    施，該條修正為：「犯最重本刑為五年以下有期徒刑之罪，而受六月以下有期徒
    刑或拘役之宣告，因身體、教育、職業、家庭之關係或因其他正當事由，執行顯
    有困難者，得以一元以上三元以下折算一日，易科罰金。但確因不執行所宣告之
    刑，難收矯正之效或難以維持法秩序者，不在此限。」「併合處罰之數罪，均有
    前項情形，其應執行之刑逾六月者，亦同」；較諸修正前刑法第四十一條規定：
    「犯最重本刑為三年以下有期徒刑以下之刑之罪，而受六月以下有期徒刑或拘役
    之宣告，因身體、教育、職業或家庭之關係，執行顯有困難者，得以一元以上三
    元以下折算一日，易科罰金」，就易科罰金部分，以新法對行為人較為有利，是
    依據前開說明，本案自應適用修正後之刑法第四十一條第一項前段規定，對被告
    諭知易科罰金之折算標準。爰審酌被告並無前科紀錄（台灣高等法院被告全國前
    案紀錄表一份足參），素行尚稱良好，因一時疏未遵守交通規則致人於死，且於
    事後迅速與被害人家屬達成和解賠償損害（有和解書一份可憑），及本件被害人
    騎車未注意車前狀況，亦與有過失，暨被告於犯後之態度等一切情狀，量處如主
    文所示之刑，並諭知易科罰金之折算標準。末查被告前未曾受有期徒刑以上刑之
    宣告，此有前開被告全國前案紀錄表乙紙在卷可稽，本院認其經此科刑判決已得
    教訓，應知警惕，當無再犯之虞，因認對被告所處之刑以暫不執行為適當，爰併
    宣告緩刑參年，以啟自新。
據上論斷，應依刑事訴訟法第二百九十九條第一項前段，刑法第二百七十六條第二項
、第六十二條前段、第二條第一項前段、第四十一條第一項前段、第七十四條第一款
，罰金罰鍰提高標準條例第一條前段、第二條，判決如主文。
中        華        民        國    九十    年      二    月      二    日
                                    臺灣花蓮地方法院刑事庭
                                        法  官  楊  碧  惠
右正本證明與原本無異。
如對本判決不服，應於送達後十日內，向本院提出上訴狀。（應抄附繕本）告訴人或
被害人如對於本判決不服者，應具備理由請求檢察官上訴，其上訴期間之計算係以檢
察官收受判決正本之日期為準。
                                        法院書記官
中        華        民        國    九十    年      二    月      六    日
附錄本判決論罪之法律條文：
刑法第二百七十六條第二項：
從事業務之人，因業務上之過失犯前項之罪者，處五年以下有期徒刑或拘役，得併科
三千元以下罰金。


司法院資訊處製作；財團法人民間司法改革基金會備份。
